【裁判字號】    95,上訴,1711
【裁判日期】    951019
【裁判案由】    偽造有價證券
【裁判全文】
臺灣高等法院臺中分院刑事判決        95年度上訴字第1711號
上  訴  人
即  被  告  丁○○
指定辯護人  本院公設辯護人  乙○○
上列上訴人因偽造有價證券案件，不服臺灣彰化地方法院95年度
訴字第710號中華民國95年6月9日第一審判決 （起訴案號：臺灣
彰化地方法院檢察署95年度偵字第2376號），提起上訴，及檢察
官移送本院併辦（臺灣彰化地方法院檢察署95年度偵字第7540號
），本院判決如下：
    主  文
原判決撤銷。
丁○○意圖供行使之用，而偽造有價證券，處有期徒刑參年肆月
。扣案之發票日為民國 94年1月30日，票號CH113573號，金額新
台幣參佰零玖萬伍仟捌佰壹拾元之本票上，偽造之發票人「丙○
」部分、偽造之「丙○」印章壹顆，均沒收。
    事  實
一、丁○○係從事蔬菜中盤商批發生意，其於民國 93年5月間受
    鮮美農產有限公司（下稱鮮美公司）委託代為販售蔬菜，為
    從事業務之人，竟基於意圖為自己不法所有之概括犯意，自
    93年5月間某日起，至 93年12月間某日止，連續將其業務上
    所持有代為販售蔬菜之價金共計新臺幣（下同） 309萬5810
    元侵占入己，並將所侵占之款項花用殆盡，經鮮美公司多次
    催討未果。鮮美公司乃要求丁○○出具其父共同負責之本票
    。丁○○竟基於意圖供行使之用而偽造有價證券之犯意，未
    經丙○之同意或授權，先於不詳時間，在彰化縣二林鎮○○
    路附近某書局，委託不知情之成年刻印業者，偽造「丙○」
    之印章一枚後，於94年1月30日晚上約 8、9時許，在彰化縣
    溪湖鎮○○路120 號鮮美公司辦公室處，簽發丁○○為發票
    人，發票日為94年1月30日，票號CH113573號，金額新台幣3
    09萬5810元之本票一張，並在該張本票上發票人欄偽造「丙
    ○」之簽名，且將上開偽造之「丙○」印章蓋用印文一枚於
    上開本票上，偽造「丙○」為共同發票人而完成發票行為後
    ，將該本票交由鮮美公司員工而行使之，足以生損害於丙○
    及鮮美公司。嗣因黃平安屆期仍未清償，鮮美公司持該本票
    向臺灣彰化地方法院聲請裁定准許強制執行，為丙○否認曾
    簽發上開本票後，並於94年8月8日向臺灣彰化地方法院對鮮
    美公司提起確認本票債權不存在之訴，始悉上情。鮮美公司
    員工林政宏於 95年5月26日，在臺灣彰化地方法院審理期日
    ，當庭提出上開本票一張，經臺灣彰化地方法院予以扣押。
二、案經臺灣彰化地方法院員林簡易庭依職權告發由臺灣彰化地
    方法院檢察署檢察官偵查起訴，鮮美公司訴由臺灣彰化地方
    法院檢察署移送本院併案審理。
    理  由
一、上訴人即被告丁○○（以下稱被告）未於本院審理中到庭陳
    述，經查上揭偽造有價證券之事實，業經被告於偵查、原審
    審理中，坦承不諱，核與證人即被告之父丙○於原審審理中
    證述：不知道被告有積欠別人債務，無幫被告作保，扣案系
    爭本票之共同發票人欄「丙○」之簽名及印文，均非其所簽
    名、蓋章，沒有同意被告簽發系爭本票，與鮮美公司沒有往
    來，與被告沒有債務，沒有見過系爭本票，不是其所親自簽
    名，系爭本票丙○的印文，所用之印章，並非其所有，鮮美
    公司對其提出民事訴訟，才知道被告冒用其名義簽發系爭本
    票等情（見原審卷第38、39頁）。而上開業務侵占之事實，
    亦據告訴人鮮美公司之告訴代理人林政宏於偵查中指訴甚詳
    。並有本票原本一件、每日採收出貨報價回傳報表影本、公
    司資料查詢表、明細表影本、出貨單影本等多件，附卷足憑
    。並經原審調取臺灣彰化地方法院 94年度員簡字第156號民
    事簡易訴訟卷宗核閱屬實。本件事證明確，被告犯行堪以認
    定。
二、按刑法於民國94年2月2日經總統令修正公布，於95年7月1日
    施行，被告行為後法律有變更，依修正後刑法第2條第1項前
    段規定，應適用行為時之法律。核被告所為，係犯刑法第20
    1條第1項之偽造有價證券罪、刑法第336條第2項之業務侵占
    罪。被告利用不知情之成年刻印業者偽刻印章部分，係屬間
    接正犯。被告偽造印章、蓋用印文，係偽造有價證券之階段
    或部分行為；偽造有價證券後復持以行使，其行使之低度行
    為已為高度之偽造行為所吸收，均不另論罪。就業務侵占部
    分，被告多次犯行，時間緊接，犯罪手法及構成要件均相同
    ，顯係基於概括犯意反覆為之，應依連續犯之規定論以一罪
    ，並加重其刑。被告所犯偽造有價證券罪、業務侵占罪間，
    有方法結果之牽連關係，應從一重之偽造有價證券罪處斷。
    檢察官就業務侵占部分雖未起訴，惟因與前開偽造有價證券
    部分有裁判上一罪之牽連關係，經檢察官併案辦理，本院自
    得一併審究，併予敘明。原審以被告罪證明確，予以論罪科
    刑，固非無見。惟查原判決未及審酌被告業務侵占之犯行，
    尚有未洽；又本件偽造有價證券部分之被害人即被告之父丙
    ○雖表示不願追究之意，然被告侵占鮮美公司之款項高達30
    9萬5810元，情節非輕， 且依鮮美公司代理人林政宏所述：
    被告迄未與告訴人鮮美公司達成和解等情，本院認為被告並
    無顯可憫恕之情形。原審依修正前刑法第59條酌減其刑，亦
    有未合。本件被告於本院審理中，並未提出任何有利之證據
    及辯解，其上訴雖無可取，然原判決適用法條既有可議之處
    ，仍屬無可維持，應予撤銷改判。爰審酌被告犯罪之動機、
    目的、手段，一時思慮不週，侵占之款項非少，造成之損害
    不輕，被害人丙○於原審審理中已表示不願追究之意，被告
    犯後雖坦承犯行，惟迄今尚未與告訴人鮮美公司達成和解等
    一切情狀，量處如主文第二項所示之刑。扣案之本票上偽造
    之發票人「丙○」部分，應依刑法第205 條宣告沒收；偽造
    之印章，雖未扣案，惟無證據證明已經滅失，仍應依刑法第
    219條宣告沒收。至於扣案之本票上偽造之 「丙○」之印文
    或署押，係屬偽造有價證券之一部分，已因偽造有價證券部
    分之沒收而包括在內，爰不另為沒收之諭知。
三、被告經合法傳喚，無正當理由不到庭，爰不待其陳述，逕行
    判決。
據上論結，應依刑事訴訟法第369條第1項前段、第364條、第299
條第1項前段、第370條、第371條，修正後刑法第2條第1 項前段
、刑法第201條第1項、第336條第2項、第205條、第219條、修正
前刑法第55條、第56條，罰金罰鍰提高標準條例第1 條前段，判
決如主文。
本案經檢察官甲○到庭執行職務。
中    華    民    國    95    年    10    月    19    日
              刑事第十一庭  審判長法  官  陳  朱  貴
                                  法  官  胡  文  傑
                                  法  官  郭  同  奇
上列正本證明與原本無異。
如不服本判決應於收受送達後十日內向本院提出上訴書狀，其未
敘述上訴之理由者並得於提起上訴後十日內向本院補提理由書（
均須按他造當事人之人數附繕本）。
                                  書記官  康  孝  慈
中    華    民    國    95    年    10    月    20    日
附錄論罪科刑法條：
刑法第201條：
意圖供行使之用，而偽造、變造公債票、公司股票或其他有價證
券者，處3年以上10年以下有期徒刑，得併科3千元以下罰金。
行使偽造、變造之公債票、公司股票或其他有價證券，或意圖供
行使之用，而收集或交付於人者，處1年以上7年以下有期徒刑，
得併科3千元以下罰金。
                                                      Ｒ


司法院資訊處製作；財團法人民間司法改革基金會備份。
